臺灣臺中地方法院交通事件裁定　　　　 96年度交聲字第792號
原處分機關　交通部公路總局臺中區監理所豐原監理站
異　議　人
即受處分人　甲○○
上列受處分人因違反道路交通管理處罰條例案件，對於交通部公
路總局臺中區監理所豐原監理站民國96年7月24日所為之處分（
原處分字號：豐監稽違字第裁63-HC0000000號），聲明異議，本
院裁定如下：
    主  文
原處分關於吊扣職業大貨車駕駛執照部分撤銷。
前項撤銷部分，甲○○不罰。
    理  由
一、原處分意旨略以：異議人即受處分人甲○○駕駛車號M6-957
    2號自小客車，於民國96年3月24日上午1時50分，在臺中縣
    豐原市○○路594號，因酒後駕車肇事，酒精值達0.97mg/l
    ，超過標準值0.25mg/l之違規，經臺中縣警察局交通隊豐原
    分隊以HC0000000號違反道路交通管理事件通知單舉發，因
    受處分人係以高一級車類之駕駛資格即職業大貨車駕駛執照
    之駕駛資格駕駛自小客車，原處分機關依道路交通安全規則
    第50條第1項、第53條、第61條第1項第3款及道路交通管理
    處罰條例第35條第1項第1款裁處罰鍰新臺幣（下同）49,500
    元並吊扣其職業大貨車駕駛執照1年。惟按「道路交通管理
    處罰條例第68條業經修改，中華民國94年12月14日總統華總
    一益字第09400199321號令修正公布第68條條文，95年2月27
    日行政院臺交字第0950082898號令核定自95年3月1日施行。
    按施行前道路交通管理處罰條例第68條規定「汽車駕駛人，
    因違反本條例及道路交通安全規則之規定。受吊扣或吊銷駕
    駛執照處分時，吊扣或吊銷其持有各級車類之駕駛執照。」
    唯若按施行後道路交通管理處罰條例第68條，則已刪除「吊
    扣、受吊扣」部分，本站吊扣其持有職業大貨車駕駛執照，
    已然有法理上爭議與疑義（見原處分機關96年7月25日中監
    豐字第09600 11737號移送書意見二、三所示）。
二、異議意旨則以：因為吊扣我的職業大貨車駕照而造成家中經
    濟困難，本件仍有道路交通管理處罰條例第68條之異議，豐
    原監理站裁罰吊扣本人職業大貨車駕照，依法無據，請求撤
    銷原處分關於吊扣駕照1年之處分（原處分裁處罰鍰49,500
    元部份未據聲明異議，且同一行為業經本院豐原簡易庭96年
    度豐交簡字第342號判處罰金60,000元執行完畢，依行政罰
    法第26條一罪不二罰法理，交通監理機關不得再行裁處同種
    類處分）。
三、本院認：
（一）按飲酒後，其吐氣所含酒精濃度超過每公升0.25毫克以上
      者，不得駕車；又汽車駕駛人，駕駛汽車經測試檢定，有
      酒精濃度超過規定標準者，處15,000元以上60,000元以下
      罰鍰，並當場移置保管其車輛及吊扣其駕駛執照1 年，道
      路交通安全規則第114條第2款及道路交通管理處罰條例第
      35條第1項第1款（依違反道路交通管理事件統一裁罰標準
      表明定：駕駛人駕駛小型車經測試檢定其吐氣酒精濃度超
      過0.55mg/l以上，處49,500元以上57,000元以下罰鍰，並
      吊扣其駕駛執照1 年）分別定有明文。
（二）次按94年12月14日修正前道路交通管理處罰條例第68條規
      定「汽車駕駛人，因違反本條例及道路交通安全規則之規
      定，受吊扣或吊銷駕駛執照處分時，吊扣或吊銷其持有各
      級車類之駕駛執照。」，其立法意旨，在於違規行為對道
      路交通秩序之維持及道路交通安全已生較大之影響，固規
      定吊扣或吊銷其持有各級車類之駕駛執照，以限制其繼續
      駕車行駛道路之權利，其係屬駕駛行為之限制，並不因所
      持駕駛執照種類不同而有差異。然該條文業於94年12月14
      日修正為「汽車駕駛人，因違反本條例及道路交通安全規
      則之規定，受吊銷駕駛執照之處分時，吊銷其持有各級車
      類之駕駛執照」，並於95年3月1日施行，乃因舊法將違法
      或違規駕駛人所持有各級車類之駕駛執照一併吊扣或吊銷
      ，過於苛酷，對人民工作及生活影響甚鉅，故為上開修正
      。是依前開修正後道路交通管理條例第68條規定，受吊扣
      駕駛執照處分時，不再吊扣駕駛人持有之各級車類駕駛執
      照，僅於受吊銷駕駛執照處分時，使吊銷其持有之各級車
      類之駕駛執照，而限縮原條文之適用範圍，即受吊扣駕駛
      執照處分不在本條規定適用之列甚明。（參照臺灣高等法
      院臺中分院96年度交抗字第648號裁定）
（三）查本件異議人持有職業大貨車駕駛執照駕駛上開自用小客
      車，經檢測後酒精濃度超過規定標準之違規事實，為異議
      人所不爭執，該酒後駕車之行為復經本院豐原簡易庭以96
      年度豐交簡字第342號判處罰金60,000元（並經易服勞役3
      0日執行完畢），有臺中縣警察局中縣警交字第HC0000000
      號舉發通知單、交通部公路總局臺中區監理所豐原監理站
      豐監稽字第裁63-HC0000000號裁決書、上開判決書各1份
      附卷可稽，本件違規事實洵堪認定。惟經本院調閱受處分
      人所持有之駕照種類係職業大貨車駕駛執照，並向原處分
      機關徵詢受處分人是否領有自小客車駕駛執照，原處分機
      關答覆：我國駕駛執照採四合一類型，未設有分級管理制
      度，駕駛人需逐級考取領得低等級駕駛執照，始得考領高
      一等級駕駛執照，其取得順序為小客車、大客車、大貨車
      、連結車，欲取得高一級之駕駛執照須先繳回低等級駕駛
      執照，因異議人考得職業大貨車駕駛執照，其原持有之自
      小客車駕駛執照已於考得大客車駕駛執照時繳回監理機關
      等語，又本院公務電話紀錄1份在卷可查，故異議人未領
      有自小客車駕駛執照甚明（參照道路交通管理規則第61條
      自明）。異議人既未領有自小客車駕駛執照可供執行吊扣
      處分，依上開說明，原處分機關依修正後道路交通管理處
      罰條例第68條規定執行吊扣駕駛執照處分時，已不得再吊
      扣異議人所持有各級車類之駕駛執照，應吊扣其持有之自
      小客車駕駛執照以限制其駕駛小客車之權利，方屬適法。
（四）詎原處分機關以我國交通管理制度未設駕照分級管理制度
      及分級扣照之配套措施為由，誤認道路交通管理處罰條例
      第68條修正後僅對受「吊銷」處分時，始吊銷受處分人「
      各級」駕駛執照之規定，而認該條於受「吊扣」處分時亦
      可以吊扣受處分人持有之各級車類駕駛執照，而為吊扣受
      處分人所持有之職業大貨車駕駛執照處分。然異議人係駕
      駛自用小客車而有違規行為須受吊扣自用小客車駕照之處
      分，以限制其駕駛自小客車之權利，自不能越級限制其駕
      駛職業大貨車之權利，原處分機關不察，竟吊扣受處分人
      之職業大貨車駕照1年，顯已違反行政程序法第6條、第7
      條所揭示之平等原則及比例原則，非僅於法不合，亦剝奪
      異議人駕駛大貨車之權利，對其之工作權造成極大侵害，
      且與道路交通管理處罰條例第68條立法意旨不符，原處分
      難謂合法，應認本件異議為有理由，合應由本院將原處分
      關於關於吊扣職業大貨車駕駛執照部分予以撤銷。又本件
      原應裁處吊扣異議人之自用小客車駕駛執照，惟異議人並
      無自用小客車駕駛執照可供吊扣，均如前述，是本件無論
      係發回原處分機關就此重為裁處，或係由本院自行予以裁
      處，因所為裁處內容，事實上不能執行，依行政程序法第
      111條第3款規定，仍屬無效，最終結果與逕予諭知異議人
      不罰無異，為免案懸不決，徒增原處分機關與異議人之困
      擾，爰由本院就上開撤銷部分，逕予諭知異議人不罰（原
      處分機關亦同此建議，見前述移送書意見三所示）
四、據上論斷，應依道路交通事件處理辦法第20條前段，裁定如
    主文。
中　　華　　民　　國　　96　　年　　9　　 月　　29　　日
　　　　　　　　　　　　　交通法庭法　官　林世民
以上正本證明與原本無異
如不服本裁定應於送達後5日內向本院提出抗告狀
      　　　　　　　　　　  　　　書記官　紀俊源
中　　華　　民　　國　　96　　年　　9　　 月　　29　日
